臺灣橋頭地方法院民事裁定
110年度消債清字第9號
聲  請  人  
即債務人    林明儀  
0000000000000000

0000000000000000

上列當事人因消費者債務清理事件聲請清算，本院裁定如下：
    主  文
聲請人林明儀自民國一百一十年七月十九日下午四時起開始清算
程序。
命司法事務官進行本件清算程序。
    理  由
一、聲請意旨略以：聲請人即債務人林明儀前向金融機構辦理保
    證契約、信用卡契約等，致積欠無擔保債務計新臺幣（下同
    ）22,741,053元，因無法清償債務，乃於民國109年5月間向
    高雄市左營區調解委員會申請調解，惟因聲請人與債權人間
    意見不一致，而於同年5月13日調解不成立，因聲請人有不
    能清償債務或有不能清償之虞，復未經法院裁定開始更生程
    序或宣告破產，爰依法聲請准予裁定清算等語。
二、按「債務人不能清償債務或有不能清償之虞者，得依本條例
    所定更生或清算程序，清理其債務。」消費者債務清理條例
    （下稱消債條例）第3條定有明文。衡以消費者與金融機構
    間債之關係之發生，係依契約自由原則及相互間之信賴為基
    礎，此為社會經濟活動得以維繫及發展之重要支柱，債務人
    經濟窘迫，固不應任其自生自滅，債權人一方之利益，仍不
    能因之摒棄不顧。是債務人於協商程序中，自應本於個人實
    際財產及收支狀況，依最大誠信原則，商討解決方案。如終
    究不能成立協商，於聲請更生或清算時，法院審酌上開條文
    所謂「不能清償或有不能清償之虞」，自宜綜衡債務人全部
    收支、信用及財產狀況，評估是否因負擔債務，而不能維持
    最基本之生活條件；所陳報之各項花費，是否確屬必要性之
    支出；如曾有協商方案，其條件是否已無法兼顧個人生活之
    基本需求等情，為其判斷之準據。
三、經查：
  ㈠聲請人前向金融機構辦理保證契約、信用卡契約等，致現積
    欠無擔保債務至少22,741,053元，因無法清償債務，乃於10
    9年5月間，向高雄市左營區調解委員會申請調解，但因聲請
    人與債權人意見不一致而於109年5月13日調解不成立等情，
    有110年1月18日清算聲請狀所附債權人清冊、財團法人金融
    聯合徵信中心前置協商專用債權人清冊、信用報告、調解不
    成立證明書、各債權人陳報狀等在卷可稽，堪認上情屬實。
  ㈡聲請人現皆打零工，自陳每月薪資為16,000元，查其名下尚
    有新光人壽保險解約金1,266元、富邦人壽保險解約金224,6
    78元、遠雄人壽保險解約金18,005元、國泰人壽保險解約金
    299,502元，107至108年度申報所得分別為37,000元、0元，
    現勞工保險投保於職業工會等情，此有財產及收入狀況書明
    書、勞工保險被保險人投保資料表、綜合所得稅各類所得資
    料清單及財產資料歸屬清單、收入切結書、110年2月4日新
    光人壽保險股份有限公司陳報狀、110年2月22日富邦人壽保
    險股份有限公司陳報狀、遠雄人壽保險事業股份有限公司11
    0年2月22日遠壽字第1100000491號函、國泰人壽保險股份有
    限公司110年3月11日國壽字第1100030599號函等件附卷可證
    。則查無聲請人有其他收入來源，佐以聲請人107至108年度
    所得甚低，現勞工保險投保於職業工會，則聲請人主張之收
    入來源，應全非虛罔，是聲請人自陳每月收入16,000元，尚
    非不可採信，以16,000元作為核算其現在償債能力之基礎，
    應能反映真實收入狀況。
  ㈢至聲請人個人日常生活必要費用部分，審酌聲請人負債之現
    況，基於社會經濟活動之互賴及誠信，該日常生活所需費用
    ，自應節制開支，不得有超越一般人最低生活標準之享受，
    否則反失衡平，本院依消債條例第64條之2第1項，參酌衛福
    部社會司所公告歷年最低生活費標準，110年度高雄市最低
    生活費標準13,341元之1.2倍為16,009元，則聲請人每月最
    低生活費除有特殊情形並有證據證明者外，自宜以此為度，
    始得認係必要支出，而聲請人自陳現每月個人必要生活費為
    16,000元，尚低於上開標準，亦認可採。
  ㈣綜上所述，以聲請人現每月收入16,000元為其償債能力基準
    ，扣除其每月個人必要生活費用16,000元後已無所餘，顯無
    法清償聲請人目前扣除保險解約金543,451元後之負債總額2
    2,197,602元，堪認聲請人確有不能清償債務或有不能清償
    之虞之情事。從而，聲請人主張已不能清償債務，聲請本院
    准予清算，依所舉事證及本院調查結果，即無不合。
四、末按「法院開始清算程序之裁定，應載明其年、月、日、時
    ，並即時發生效力。」、「法院裁定開始更生或清算程序後
    ，得命司法事務官進行更生或清算程序，必要時得選任律師
    、會計師或其他適當之自然人或法人一人為監督人或管理人
    。」，消費者債務清理條例第83條第1項、第16條第1項分別
    定有明文。本件聲請人其目前收入及財產狀況，不能履行債
    務，未償之債務亦屬不能清償，有如上述。從而，聲請人聲
    請清算，洵屬有據，應予准許，爰命司法事務官進行本件清
    算程序。
五、依消費者債務清理條例第11條第1項、第83條第1項、第16條
    第1項，裁定如主文。
中　　華　　民　　國　　110 　年　　7 　　月　　19　　日
              　　        民事庭　法　官　李姝蒓
以上正本係照原本作成。
本裁定已於110年7月19日下午4時公告。
本裁定不得抗告。
中　　華　　民　　國　　110 　年　　7 　　月　　19　　日
  　                              書記官　郭南宏